【裁判字號】    97,交聲,804
【裁判日期】    970616
【裁判案由】    交管條例聲異
【裁判全文】
臺灣板橋地方法院交通事件裁定        97年度交聲字第804號
原處分機關  交通部公路總局臺北區監理所
異  議  人
即受處分人  乙○○
上列異議人即受處分人因違反道路交通管理處罰條例事件，對於
交通部公路總局臺北區監理所中華民國97年4 月7 日所為之處分
（原處分案號：北監自裁字第裁40-C00000000號），聲明異議，
本院裁定如下：
    主  文
異議駁回。
    理  由
一、原處分意旨略以：異議人即受處分人乙○○於民國97年2 月
    20日12時30分許，駕駛車號P6-7502 號自用小客車，行經臺
    北縣鶯歌鎮○○路與中正一路137 巷之交岔路口時，有「駕
    車行經有燈光號誌管制之交岔路口闖紅燈」之違規行為，經
    警員當場攔停，並填製臺北縣政府警察局北縣警交字第C000
    00000 號舉發違反道路交通管理事件通知單（下稱舉發通知
    單）舉發，並經原處分機關於97年4 月7 日以北監自裁字第
    裁40-C00000000號違反道路交通管理事件裁決書，依道路交
    通管理處罰條例第53條第1 項之規定，裁處罰鍰新臺幣（下
    同）2,700 元，並依同條例第63條第1 項第3 款之規定，記
    違規點數3 點。
二、異議意旨略以：當日舉發警員騎乘機車停在對向車道，然該
    路口為小巷道出口之燈號管制路口，路口寬度相當狹小，警
    員停車之位置至燈光號誌僅有14公尺，在垂直視覺範圍已超
    過10度之情形下，舉發員警絕無可能於仰視燈號之同時，又
    目睹對向車道車輛闖紅燈之事實，是舉發員警顯係誤判。又
    舉發警員乃行駛於禁行機車之快車道，且未開啟警示燈及警
    鳴器，顯非於執行緊急任務中，其自身亦違反道路交通管理
    處罰條例之規定。再者，舉發單位始終未提出照片或錄影等
    積極證據證明該違規事實，未有科學儀器取得之證據佐證，
    即逕為舉發，顯屬不當，為此聲明異議，請求撤銷原處分云
    云。
三、按汽車駕駛人，行經有燈光號誌管制之交岔路口闖紅燈者，
    處新臺幣1,800 元以上5,400 元以下罰鍰；又汽車駕駛人駕
    駛汽車違反道路交通管理處罰條例第53條規定者，除應依該
    條所規定之罰鍰處罰外，並記違規點數3 點，道路交通管理
    處罰條例第53條第1 項、第63條第1 項第3 款分別定有明文
    。
四、經查：
  (一)臺北縣鶯歌鎮○○路與中正一路137 巷之交岔路口設置有燈
    光號誌管制一節，為異議人所不爭執，並經證人即本件舉發
    警員甲○○於本院訊問時證述明確，堪信屬實。再異議人於
    前揭時、地，駕駛車號P6-7502 號自用小客車違規闖紅燈之
    情，亦據證人即警員甲○○於本院訊問時證稱：當天我騎車
    停在鶯歌鎮○○路與中正一路137 巷口，等待路口號誌，當
    時我的方向是紅燈，我在等綠燈準備左轉，見到異議人的車
    子，他在我的對向，我是在中山路的方向，要往中正一路的
    方向，異議人也是行駛在中山路的方向，但與我不同方向，
    當時我發現異議人的車輛並沒有在該路口等待紅綠燈，就直
    行通過該路口，於是我就直接迴轉跟在異議人的後面，當時
    我有閃警示燈並按喇叭，要求異議人停車，到了下一個路口
    ，因為路口也是紅燈，所以異議人就靠邊停，當時我直接告
    訴異議人他在前一個路口闖紅燈的事等語明確（見本院97年
    6 月9 日訊問筆錄第2 頁），參以證人甲○○係於執行勤務
    當中，偶然發現本件違規事實，衡情應無設詞攀誣，或虛構
    違規事實以陷害異議人之可能。況警員執行公務時，本身即
    受有行政懲處責任之監督，且其到庭具結作證，更係以刑事
    責任擔保其證言之真實性，故證人前開證述內容，以及其所
    紀錄舉發之本件違規事實，應無不可採信之處。異議人雖以
    前詞置辯，然依證人甲○○於本院訊問時具結所證：（問：
    依照你停車的位置可以清楚的看到對向紅綠燈的號誌嗎？）
    可以，而且我看到異議人闖紅燈時，我還有抬頭看號誌，的
    確是紅燈沒錯。（問：當時的天氣如何？）當時是中午，天
    氣晴朗，可以看的很清楚等情觀之（同上筆錄第3 頁），可
    知證人甲○○確有親眼目擊異議人駕車違規闖紅燈，始迴車
    追上異議人所駕之車輛並進行攔停之事實甚明，異議人猶空
    言辯稱本件並未違規，警員係誤判云云，無非卸責之詞，難
    以採信。
  (二)異議人雖辯稱：警員乃行駛於禁行機車之快車道，且未開啟
    警示燈及警鳴器，顯非於執行緊急任務中，其自身亦違反道
    路交通管理處罰條例云云。然按「禁行機車」標字，用以告
    示本車道禁止汽缸總排氣量未滿五百五十立方公分之機器腳
    踏車通行。繪設於路段起點。路段過長時，得於路段中加繪
    之，道路交通標誌標線號誌設置規則第178 條第1 項定有明
    文。依異議人所提出舉發地點之照片，可知該舉發地點路段
    並未標示「禁行機車」之標字，該路段顯非屬禁行機車之快
    車道甚明。又證人即警員甲○○於本院訊問時證稱：……當
    時我有閃警示燈並按喇叭，要求異議人停車……等語明確（
    同上筆錄第2 頁），顯見警員於舉發異議人違規當時，確有
    開啟警示燈並鳴按喇叭，況異議人並未提出任何積極證據供
    本院調查，顯無從資為有利異議人之認定。是此部分程序自
    無違法可言，異議人此項辯解，同無可採。
  (三)異議人另辯稱：本件並無積極證據佐憑云云，然對於駕駛人
    闖紅燈之違規行為，法無明文須以照片或錄影紀錄憑以認定
    ，自應由行政機關本於職權調查一切證據後認定之，否則，
    倘要求一律須以照片或錄影紀錄證明，非但虛耗國家資源，
    且顯然違反道路交通行政具有之機動、迅速、多元特性，有
    害主管機關稽查不法、維護道路交通安全之行政目的。故執
    勤員警本乎個人之感官知覺，親自見聞客觀情狀所為之證述
    ，亦屬合法之證據資料，倘經調查結果，認其證詞明確，無
    故意構陷及錯認誤判之虞，具有相當之證明力，據以認定違
    規事實成立者，洵屬法之所許。從而，異議人所辯無其他積
    極證據可以證明本件違規云云，顯有誤會。
五、綜上所述，本件異議人確有於前揭時、地，有「駕車行經有
    燈光號誌管制之交岔路口闖紅燈」之違規行為，事證明確。
    從而，原處分機關依道路交通管理處罰條例第53條第1 項之
    規定，裁處罰鍰2,700 元，並依同條例第63條第1 項第3 款
    之規定，記違規點數3 點，其認事用法均無違誤，裁罰亦無
    不當，本件異議為無理由，應予駁回。
據上論斷，應依道路交通管理處罰條例第87條第2 項，道路交通
案件處理辦法第19條，裁定如主文。
中    華    民    國    97    年    6     月    16    日
                  交通法庭    法  官  鄧雅心
以上正本證明與原本無異。
如不服本裁定，應於送達後5 日內，向本院提出抗告狀。
                              書記官  王小芬
中    華    民    國    97    年    6     月    16    日


司法院資訊處製作；財團法人民間司法改革基金會備份。
